---
title: "Mortalité Hospitaliere SIG"
author: "Dr R.TIBA MISP | DSP Wilaya de Djelfa"
date: "`r Sys.Date()`"
output:
  pdf_document:
    toc: yes
    number_sections: yes
  html_document:
    toc: yes
    toc_float:
      collapsed: yes
      smooth_scroll: yes
    number_sections: yes
---

```{r setup, include=FALSE}
knitr::opts_chunk$set(echo = TRUE)
```

# load data deces

```{r load data from mysql, message=FALSE, warning=FALSE}
source("connection_db.R")
#str(data)
```


# load data sig 

```{r load data sig, message=FALSE, warning=FALSE}
source("sig.R")
```


# wilayas algerie


```{r fig.height=8, fig.width=8, message=FALSE, warning=FALSE}
#str(w_algeria)
#st_crs(w_algeria)
mtq_w <- st_centroid(w_algeria)
plot(st_geometry(w_algeria))
plot(st_geometry(mtq_w), add=TRUE, cex=0.8, col="red", pch=20)
```

## wilayas algerie

```{r fig.height=8, fig.width=8}
ggplot()+
  geom_sf(data = w_algeria,fill="lightgreen",color="black",size=0.25)+
  theme_void()+
  coord_sf(crs = "+proj=robin")
```

## wilayas algerie


```{r fig.height=8, fig.width=8}
 st_geometry(w_algeria) %>% 
    plot()
 w_algeria %>% 
   select(NAME_1) %>% 
   arrange(NAME_1) %>% 
   slice(1:15) %>% 
   plot(add = TRUE, col = 'lightgreen')
   title("the ten counties with smallest area")
```

## wilayas algerie


```{r fig.height=8, fig.width=8, message=FALSE, warning=FALSE}
plot(w_algeria["NAME_1"], axes = TRUE)
```

# wilaya de djelfa


```{r fig.height=8, fig.width=8, message=FALSE, warning=FALSE}
#str(wc_algeria)
#st_crs(wc_algeria)
djelfa <- wc_algeria %>% filter(NAME_1=="Djelfa")
mtq_d <- st_centroid(djelfa)
plot(st_geometry(djelfa))
plot(st_geometry(mtq_d), add=TRUE, cex=1, col="red", pch=20)
```

## wilaya de djelfa

```{r fig.height=8, fig.width=8, message=FALSE, warning=FALSE}
ggplot()+
  geom_sf(data = djelfa,fill="lightgreen",color="black",size=0.25)+
  theme_void()+
  coord_sf(crs = "+proj=robin")
```

## wilaya de djelfa

```{r fig.height=8, fig.width=8}
st_geometry(djelfa) %>% 
    plot()
 djelfa %>% 
   select(NAME_2) %>% 
   arrange(NAME_2) %>% 
   slice(1:15) %>% 
   plot(add = TRUE, col = 'lightgreen')
   title("wilaya de djelfa")
```

## wilaya de djelfa


```{r fig.height=8, fig.width=8}
plot(djelfa["NAME_2"], axes = TRUE)
```



## wilaya de djelfa

```{r message=FALSE, warning=FALSE, paged.print=TRUE}
pop <- read.csv(file = "./data/djelfa.csv")
pop_djelfa <- merge(x = djelfa, y = pop, by.x = "CC_2", by.y = "IDC")
```

## wilaya de djelfa sup

```{r fig.height=8, fig.width=8}
plot(pop_djelfa["SUP"])
```

## wilaya de djelfa pop

```{r fig.height=8, fig.width=8}
plot(pop_djelfa["POP"])
```

# mortalité hospitaliere

```{r}
library(ggthemes)
#library(RColorBrewer) # ColorBrewer Palettes
#library(ggrepel) ## For displaying labels on ggplot2 object
```

## Décès par wilayas 

### préprocessing data

```{r message=FALSE, warning=FALSE, paged.print=FALSE}
data %>%
  select(DINS,WILAYAR) %>% 
  filter(DINS >= dt1 & DINS >= dt2 )  %>% 
  group_by(WILAYAR) %>%   
  summarise(number_wil = n()) %>% 
  arrange(desc(number_wil)) %>% 
  mutate(CC_1=recode(WILAYAR,
                    "1000" = "1",
                    "2000" = "2",
                    "3000" = "3",
                    "4000" = "4",
                    "5000" = "5",
                    "6000" = "6",
                    "7000" = "7",
                    "8000" = "8",
                    "9000" = "9",
                    "10000" = "10",
                    "11000" = "11",
                    "12000" = "12",
                    "13000" = "13",
                    "14000" = "14",
                    "15000" = "15",
                    "16000" = "16",
                    "17000" = "17",
                    "18000" = "18",
                    "19000" = "19",
                    "20000" = "20",
                    "21000" = "21",
                    "22000" = "22",
                    "23000" = "23",
                    "24000" = "24",
                    "25000" = "25",
                    "26000" = "26",
                    "27000" = "27",
                    "28000" = "28",
                    "29000" = "29",
                    "30000" = "30",
                    "31000" = "31",
                    "32000" = "32",
                    "33000" = "33",
                    "34000" = "34",
                    "35000" = "35",
                    "36000" = "36",
                    "37000" = "37",
                    "38000" = "38",
                    "39000" = "39",
                    "40000" = "40",
                    "41000" = "41",
                    "42000" = "42",
                    "43000" = "43",
                    "44000" = "44",
                    "45000" = "45",
                    "46000" = "46",
                    "47000" = "47",
                    "48000" = "48"
                    ))-> df    
```

### display map

```{r fig.height=8, fig.width=8}
deces_w_djelfa <-left_join(w_algeria, df, by='CC_1')
wdjelfa <- deces_w_djelfa %>% 
  select(NAME_1,CC_1,number_wil) %>% 
  mutate(number_wil = log(number_wil))

ggplot()+
  geom_sf(data=wdjelfa,aes(fill=number_wil), color = "white", lwd = 0.05) +
    scale_fill_viridis_c(option = "magma", name = "Nbr décès (log)") +
    theme_map() + 
    theme(legend.direction="horizontal") +
     labs(title = "Répartition des décès hospitalier par wilayas", 
         subtitle = "Wilayas algerie année 2020", 
         caption = "Source: Dr R.TIBA \n Praticien inspecteur santé publique \n DSP Wilaya de Djelfa")+
  coord_sf(crs = "+proj=robin")
```

## Décès par communes wilaya de Djelfa

### préprocessing data

```{r message=FALSE, warning=FALSE}
data %>%
  select(DINS,WILAYAR,COMMUNER) %>% 
  filter(DINS >= dt1 & DINS >= dt2 & WILAYAR == 17000)  %>% 
  group_by(COMMUNER) %>%   
  summarise(number_com = n()) %>% 
  arrange(desc(number_com)) %>% 
  mutate(CC_2=recode(COMMUNER,
                    "916" = "1701",#djelfa
                    "917" = "1714",#el idrissia
                    "919" = "1703",#919	El Guedid
                    "920" = "1726",#920	Charef
                    "923" = "1727",#923	Beni Yacoub
                    "924" = "1731",#924	Ain Oussera
                    "925" = "1721",#925	Guernini
                    "926" = "1719",#926	Sidi Ladjel
                    "927" = "1733",#927	Hassi Fedoul
                    "928" = "1711",#928	El Khemis
                    "929" = "1708",#929	Birine
                    "931" = "1732",#931	Benhar
                    "932" = "1720",#932	Had-Sahary
                    "933" = "1709",#933	Bouira Lahdab
                    "934" = "1735",#934	Ain Fekka
                    "935" = "1704",#935	Hassi Bahbah
                    "939" = "1728",#939	Zaafrane
                    "940" = "1716",#940	Hassi el Euch
                    "941" = "1705",#941	Ain Maabed
                    "942" = "1725",#942	Dar Chioukh
                    "946" = "1713",#946	MLiliha
                    "947" = "1712",#947	Sidi Baizid
                    "948" = "1717",#948	Messad
                    "951" = "1718",#951	Guettara
                    "952" = "1729",#952	Deldoul
                    "953" = "1706",#953	Sed Rahal
                    "954" = "1722",#954	Selmana
                    "956" = "1724",#956	Oum Laadham
                    "957" = "1702",#957	Mouadjebar
                    "958" = "1730",#958	Ain el Ibel
                    "962" = "1710",#962	Zaccar
                    "963" = "1715",#963	Douis
                    "964" = "1723",#964	Ain Chouhada
                    "965" = "1736",#965	Tadmit
                    "967" = "1707",#967	Faidh el Botma
                    "968" = "1734" #968	Amourah
                    ))-> dfc
```

### display map 

```{r fig.height=8, fig.width=8}
deces_c_djelfa <-left_join(wc_algeria, dfc, by='CC_2')
cdjelfa <- deces_c_djelfa %>% 
  filter(NAME_1=="Djelfa") %>% 
  select(NAME_1,CC_2,number_com) %>% 
  mutate(number_com = log(number_com))

ggplot()+
  geom_sf(data=cdjelfa,aes(fill=number_com), color = "white", lwd = 0.05) +
    scale_fill_viridis_c(option = "magma", name = "Nbr Deces (log)") +
    theme_map() + 
    theme(legend.direction="horizontal") +
     labs(title = "Répartition des décès hospitalier par communes", 
         subtitle = "Communes Wilaya de djelfa année 2020", 
         caption = "Source: Dr R.TIBA \n Praticien inspecteur santé publique \n DSP Wilaya de Djelfa")+
  coord_sf(crs = "+proj=robin")
```



